【裁判字號】    94,訴,603
【裁判日期】    950913
【裁判案由】    清償借款
【裁判全文】
臺灣高雄地方法院民事判決               94年度訴字第603號
原      告  臺灣新光商業銀行股份有限公司
法定代理人  丁○○
訴訟代理人  陳建成  律師
            甲○○
被      告  己○○
                    號
            庚○○
            丙○○
上三人共同
訴訟代理人  郭家駿  律師
當事人間請求清償借款事件，本院於民國95年8 月30日言詞辯論
終結，判決如下：
    主  文
被告應連帶給付原告新臺幣捌拾陸萬貳仟捌佰參拾陸元，及自民
國九十三年十月十五日起至清償日止，按週年利率百分之九計算
之利息，暨自民國九十三年十一月十六日起至清償日止，其逾期
在六個月以內者，按上開利率百分之十，逾期超過六個月者，按
上開利率百分之二十計算之違約金。
訴訟費用由被告連帶負擔。
本判決第一項於原告以新臺幣貳拾捌萬捌仟元為被告供擔保後，
得假執行；但被告如以新臺幣捌拾陸萬貳仟捌佰參拾陸元預供擔
保，得免為假執行。
    事實及理由
一、原告起訴主張：被告己○○於民國92年12月15日邀同被告庚○○、丙○○為連帶保證人，被告庚○○亦於同日邀同被告
    己○○、丙○○為連帶保證人，與原告簽訂借款契約書，分
    別向誠泰商業銀行股份有限公司（下稱誠泰銀行，嗣於94年
    12月31日與原告合併，並以原告為存續之公司）借款新臺幣
    （下同）500,000 元（下稱系爭借款）。被告己○○、庚○○均與誠泰銀行約定借款期限自92年12月15日起至97年12月
    15日止，共計5 年，每月1 期，共分60期，按年金法按月平
    均攤還本息，利息按誠泰銀行定儲利率指數加週年利率百分
    之7.57計算，並隨誠泰銀行公告之定儲利率指數變動而調整
    ，且對於誠泰銀行之任何1 宗債務不依約清償本金時，視為
    全部到期，又逾期在6 個月以內者，按上開利率百分之10，
    超過6 個月者，按前開利率百分之20加計違約金。並由誠泰
    銀行將被告己○○、被告庚○○所借之款項，分別撥入被告
    己○○向誠泰銀行申請開立之帳號000000000000號帳戶（下
    稱系爭己○○帳戶）及被告庚○○向誠泰銀行申請開立之帳
    號000000000000號帳戶（下稱系爭庚○○帳戶）內，以為借
    款之交付。詎被告己○○、庚○○分別僅繳納上開借款至93
    年10月14日應分期繳納之本金及利息，自93年10月15日起即
    均未再繳納，依約上開借款，均視為全部到期。經原告核算
    結果，被告己○○、庚○○分別尚有本金431,418 元及利息
    、違約金仍未清償，迭經原告催討，均無所獲，爰依消費借
    貸及連帶保證之法律關係提起本訴。並聲明：求為判決如主
    文第1 項所示，並願供擔保請准宣告假執行。
二、被告辯稱：訴外人乙○○於92年11月間，利用為被告丙○○
    辦理房屋貸款轉貸事宜之機會，勸說被告己○○、庚○○分
    別向誠泰銀行申請信用貸款500,000 元，並佯稱貸款若不使
    用，即不計息，如1 個月未動用，即自動取銷云云，致被告
    己○○、庚○○信以為真，而填具貸款申請書。嗣因誠泰銀
    行並未通知被告己○○、庚○○2 人貸款是否核准，且被告
    己○○、庚○○認為即使貸款核准，因1 個月未動用，亦已
    取銷，故未向訴外人誠泰銀行查詢。93年10月間，誠泰銀行
    岡山分行經理戊○○偕同陳建成律師詢問被告己○○、庚○○上開貸款事宜，被告己○○、庚○○告以從未收受通知，
    亦未領取系爭己○○帳戶及系爭庚○○帳戶之存摺及提款卡
    ，經誠泰銀行岡山分行經理戊○○提供系爭己○○帳戶及系
    爭庚○○帳戶之帳號，供被告己○○、庚○○申請補發系爭
    己○○帳戶及系爭庚○○帳戶之存摺，被告己○○、庚○○
    始知借款業已遭人冒領，誠泰銀行岡山分行經理戊○○則向
    被告己○○、庚○○表示乃銀行人員冒領，與被告己○○、
    庚○○無關，被告己○○、庚○○毋庸負擔借款債務，並由
    銀行人員林茂盛交付申請書予被告己○○、庚○○簽名。誠
    泰銀行雖已依借款契約書之約定，將借款之金額分別撥入系
    爭己○○帳戶及系爭庚○○帳戶內，惟被告己○○、庚○○
    始終未領取系爭己○○帳戶及系爭庚○○帳戶之存摺、提款
    卡等物，系爭借款尚未處於被告己○○、庚○○所得管理支
    配之範圍，不能謂誠泰銀行業已交付借款，消費借貸契約顯
    然尚未成立。原告訴請返還借款，顯無理由。退而言之，縱
    認誠泰銀行與被告己○○、庚○○之消費借貸契約業已成立
    ，因被告己○○、庚○○向誠泰銀行借貸之款項，為誠泰銀
    行之受僱人即訴外人乙○○所冒領，訴外人乙○○依民法第
    184 條第1 項前段之規定，應負侵權行為損害賠償責任，誠
    泰銀行依民法第188 條第1 項本文之規定，亦應連帶負損害
    賠償責任，被告己○○、庚○○對於誠泰銀行各有500,000
    元之侵權行為損害賠償債權，被告己○○、庚○○爰以94年
    4 月15日民事答辯暨反訴起訴狀之送達，向誠泰銀行為抵銷
    之意思表示，經抵銷後，被告己○○、庚○○對於誠泰銀行
    已無債務存在，被告丙○○亦免其責任，原告之請求，並無
    理由。並聲明：求為判決原告之訴駁回，如受不利益之判決
    ，願供擔保，請准宣告假執行。
三、兩造不爭執事項：
  (一)被告己○○於92年12月15日邀同被告庚○○、丙○○為連帶
    保證人，被告庚○○亦於同日邀同被告己○○、丙○○為連
    帶保證人，與原告簽訂借款契約書，分別向誠泰銀行借貸系
    爭借款。被告己○○、庚○○均與誠泰銀行約定借款期限自
    92年12月15日起至97年12月15日止，共計5 年，每月1 期，
    共分60期，按年金法按月平均攤還本息，利息按誠泰銀行定
    儲利率指數加週年利率百分之7.57計算，並隨誠泰銀行公告
    之定儲利率指數變動而調整，且對於誠泰銀行之任何1 宗債
    務不依約清償本金時，視為全部到期，又逾期在6 個月以內
    者，按上開利率百分之10，超過6 個月者，按前開利率百分
    之20加計違約金。
  (二)被告己○○、庚○○於92年12月15日分別向誠泰銀行申請開
    立系爭己○○帳戶及帳號系爭庚○○帳戶。
  (三)誠泰銀行於92年12月15日分別將500,000 元撥入系爭被告己○○帳戶及系爭庚○○帳戶內。
  (四)誠泰銀行於94年12月31日與原告合併，並以原告為存續之公
    司。
四、本件之爭點：
  (一)原告請求被告連帶清償系爭借款之本金、利息及違約金，有
    無理由？
  (二)被告主張以對於原告之侵權行為損害賠償債權，與原告之消
    費借貸債權抵銷，有無理由？
五、得心證之理由：
  (一)原告請求被告連帶清償系爭借款之本金、利息及違約金，有
    無理由？
    1.原告與被告己○○、庚○○間有無消費借貸關係存在？
      (1)按消費借貸之金錢或其他代替物之交付，原不以親手授
        受或現實交付為限，若借用人與貸與人另有合意，由貸
        與人將借款存入借用人之活期存款戶，並已存入時，即
        發生交付之效力，若已依轉帳方式，將借款存入借用人
        之活期存款戶內以代交付時，亦發生與現實交付同等之
        效力（最高法院87年度臺上字第939 號、90年度臺上字
        第2037號判決意旨參照）。
      (2)查原告主張被告己○○於92年12月15日邀同被告庚○○
        、丙○○為連帶保證人，被告庚○○亦於同日邀同被告
        己○○、丙○○為連帶保證人，與誠泰銀行簽訂借款契
        約書，分別向誠泰銀行借款500,000 元，被告己○○、
        庚○○並於同日分別向誠泰銀行申請開立系爭己○○帳
        戶及系爭庚○○帳戶，被告己○○、庚○○並與誠泰銀
        行約定由誠泰銀行將被告己○○、庚○○所借之款項撥
        入系爭己○○帳戶及系爭庚○○帳戶內，以為借款之交
        付，嗣誠泰銀行於92年12月15日分別將500,000 元撥入
        系爭己○○帳戶及系爭庚○○帳戶內之事實，為被告於
        言詞辯論所不爭執，依民事訴訟法第280 條第1 項之規
        定，視同自認，原告此部分之主張，自堪信為真正。
      (3)次查，誠泰銀行於被告己○○、庚○○向其借貸之後，
        既已分別依約將被告己○○、庚○○所借之款項，撥入
        系爭己○○帳戶及系爭庚○○帳戶內，揆諸前揭說明，
        業已發生與現實交付同等之效力，足認誠泰銀行已將消
        費借貸之金錢交付，其與被告己○○、庚○○間之消費
        借貸關係均已有效成立。被告辯稱：誠泰銀行雖已依借
        款契約書之約定，將借款之金額分別撥入被告己○○、
        庚○○於該銀行所開立之帳戶內，惟被告己○○、庚○○始終未領取上開帳戶之存摺、提款卡等物，借款尚未
        處於被告己○○、庚○○得管理支配之範圍，不能謂誠
        泰銀行業已交付借款，消費借款契約顯然尚未成立云云
        ，自屬無據。
      (4)再按，因合併而消滅之公司，其權利義務，應由合併後
        存續或另立之公司承受，公司法第75條定有明文，上開
        規定，於股份有限公司之合併，準用之，同法第319 條
        亦有明文。查誠泰銀行於94年12月31日與原告合併，並
        以原告為存續之公司，揆諸前揭法條之規定，其權利義
        務，應由合併後存續之原告承受。故於誠泰銀行與原告
        合併之後，誠泰銀行與被告己○○、被告庚○○間之消
        費借貸關係，自應由原告承受。準此，原告與被告己○○、庚○○間，自有消費借貸關係存在。
    2.原告請求被告連帶清償系爭借款之本金、利息及違約金，
      有無理由？
      (1)按稱消費借貸者，謂當事人一方移轉金錢或其他代替物
        之所有權於他方，而約定他方以種類品質、數量相同之
        物返還之契約；借用人應於約定期限內，返還與借用物
        種類、品質、數量相同之物；遲延之債務，以支付金錢
        為標的者，債權人得請求依法定利率計算之遲延利息，
        但約定利率較高者，仍從其約定利率；當事人得約定債
        務人於債務不履行時，應支付違約金，民法第474 條第
        1 項、第478 條前段、第233 條第1 項、第250 條第1
        項分別定有明文。次按，稱保證者，謂當事人約定，一
        方於他方之債務人不履行債務時，由其代負履行責任之
        契約；保證債務，除契約另有訂定外，包含主債務之利
        息、違約金、損害賠償及其他從屬於主債務之負擔，民
        法第739 條、第740 條亦有明文。又按，保證債務之所
        謂連帶，係指保證人與主債務人負同一債務，對於債權
        人各負全部給付之責任者而言，此就民法第272 條第1
        項規定連帶債務之文義參照觀之甚明（最高法院45年臺
        上字第1426號判例參照）。
      (2)查本件被告己○○、庚○○既分別向原告借貸上開款項
        ，已如前述，且被告均未依約清償本金，此為兩造所不
        爭執，依其等與原告間之約定，債務均視為到期，揆諸
        前開規定，被告己○○、庚○○自應清償積欠之本金、
        利息及違約金，而被告庚○○、丙○○，被告己○○、
        丙○○分別為被告己○○、庚○○向原告所為前開借款
        之連帶保證人，依上開規定及說明，亦應分別就上開借
        款之本金、利息及違約金，與被告庚○○、己○○負連
        帶清償之責任。從而，原告請求被告連帶清償系爭借款
        之本金、利息及違約金，洵屬有據。
  (二)被告主張以對於原告之侵權行為損害賠償債權，與原告之消
    費借貸債權抵銷，有無理由？
    1.被告對於誠泰銀行有無侵權行為損害賠償債權存在？
      (1)按當事人主張有利於己之事實者，就其事實有舉證之責
        任，民事訴訟法第277 條前段定有明文。侵權行為所發
        生之損害賠償請求權，以有故意或過失不法侵害他人權
        利為其成立要件，若其行為並無故意或過失，即無賠償
        之可言。且被害人應就行為人因故意或過失，不法侵害
        其權利之事實，負舉證責任（最高法院54年臺上字第
        1523號判例、70年度臺上字第2550號判決意旨可參）。
        再按，民法第188 條第1 項所謂受僱人因執行職務不法
        侵害他人之權利，不僅指受僱人因執行其所受命令，或
        委託之職務自體，或執行該職務所必要之行為，而不法
        侵害他人之權利者而言，即受僱人之行為，在客觀上足
        認為與其執行職務有關，而不法侵害他人之權利者，就
        令其為自己利益所為亦應包括在內（最高法院42年臺上
        字第1224號判例參照）。復按，銀行接受客戶之存款，
        其與存戶間，乃屬金錢寄託關係。寄託物為金錢時，推
        定其為消費寄託，而消費寄託自受寄人受領該寄託之金
        錢時起，即準用關於消費借貸之規定，則該金錢之所有
        權已移轉於受寄人，其利益與危險，於該物交付時移轉
        於受寄人。如客戶之存款，銀行之職員未經客戶同意，
        將該客戶之存款轉入他人帳戶或被第三人冒領，對客戶
        並無拘束力，則受損害者乃銀行，客戶對於銀行非不得
        行使寄託物返還請求權。客戶之存款既不因而滅失，自
        不能謂其權利受有損害，而認銀行職員構成侵權行為（
        最高法院93年度臺上字第2649號判決參照）。
      (2)被告雖辯稱：縱認誠泰銀行與被告己○○、庚○○之消
        費借貸契約業已成立，因被告己○○、庚○○向誠泰銀
        行借貸之款項，為誠泰銀行之受僱人即訴外人乙○○所
        冒領，訴外人乙○○依民法第184 條第1 項前段之規定
        ，應負侵權行為損害賠償責任，誠泰銀行依民法第188
        條第1 項本文之規定，亦應連帶負損害賠償責任，被告
        己○○、庚○○對於誠泰銀行各有500,000 元之侵權行
        為損害賠償債權，被告己○○、庚○○爰以94年4 月15
        日民事答辯暨反訴起訴狀之送達，向誠泰銀行為抵銷之
        意思表示，經抵銷後，被告己○○、庚○○對於誠泰銀
        行已無債務存在，被告丙○○亦免其責任，原告之請求
        並無理由等語，雖據其聲請訊問證人乙○○為證，惟為
        原告所否認，辯稱：訴外人乙○○於誠泰銀行僅負責個
        人金融業務之招攬、對保及貸款文書之送件等業務，訴
        外人乙○○如代被告己○○、庚○○領取系爭己○○帳
        戶及系爭庚○○帳戶之存摺及提款卡，則不在訴外人乙○○執行職務之範圍，訴外人乙○○若因代為領取系爭
        己○○帳戶及系爭庚○○帳戶而涉及不法行為，因該行
        為並非誠泰銀行所能監督與注意，與執行職務無關，誠
        泰銀行不應依民法第188 第1 項規定連帶負損害賠償責
        任等語。經查：
        (甲)按向銀行申請借款，有一定申請、核准及撥貸之程序
          ，且於借得款項後，並應支付借款之利息，為一般人
          所知，故一般人若無明確之資金需求或用途，不致無
          故向銀行申請借款；又向銀行申請開立存款帳戶，並
          申請銀行核發提款卡，銀行應於開戶之後，即將帳戶
          之存摺及提款卡，交予客戶保管，且個人帳戶之存摺
          及提款卡，應妥善保管，以防他人任意使用，復為一
          般人均有之認識。本件被告己○○於92年12月15日邀
          同被告庚○○、丙○○為連帶保證人，被告庚○○亦
          於同日邀同被告己○○、丙○○為連帶保證人，與誠
          泰銀行簽訂借款契約書，分別向誠泰銀行借貸系爭借
          款，被告己○○、庚○○並於同日分別向誠泰銀行申
          請開立系爭己○○帳戶及系爭庚○○帳戶，此為兩造
          所不爭執，衡諸常情，被告己○○、庚○○於申請借
          款前、後，理應對於誠泰銀行是否核准貸款、核准貸
          款之後，何時可以動用借貸之款項，有所瞭解，以便
          確認何時可以支應借款之資金需求或用途，若非被告
          己○○、庚○○確知貸款業已核准，並已撥入系爭蘇
          志維帳戶及系爭庚○○帳戶內，且系爭己○○帳戶及
          系爭庚○○帳戶內之存款，均非其等或經其等同意而
          領取，被告己○○、庚○○實無從未向誠泰銀行查詢
          系爭借款是否業經核准？是否撥入系爭己○○帳戶、
          系爭庚○○帳戶之理？又被告己○○、庚○○向誠泰
          銀行於92年12月15日申請開立系爭己○○帳戶、系爭
          庚○○帳戶後，若於相當期間仍未取得系爭帳戶之存
          摺及提款卡，亦應會向誠泰銀行查詢，豈有直至93年
          10月間，長達將近1 年之期間均不聞不問，以致從未
          發現誠泰銀行早已核發系爭己○○帳戶及系爭庚○○
          帳戶內之存摺，且系爭己○○帳戶及系爭庚○○帳戶
          內已有借款存入之可能？況被告己○○、庚○○乃與
          其等之母即被告丙○○同時向誠泰銀行申請借款，被
          告丙○○申請之借款，業經誠泰銀行撥入被告丙○○
          之帳戶，此據被告丙○○於本院依民事訴訟法第367
          條之1 之規定訊問時陳述在卷，被告己○○、庚○○
          於長期未見訴外人乙○○告知借款是否核准，並撥入
          系爭己○○帳戶及系爭庚○○帳戶，亦未交付系爭蘇
          志維帳戶、系爭庚○○帳戶之存摺及提款卡，豈有未
          向被告丙○○詢問其向誠泰銀行申請借款及開戶帳戶
          所需期間之可能？又焉有於詢問被告丙○○，獲知被
          告丙○○之借款業已撥入帳戶，且已取得帳戶之存摺
          及提款卡後，仍未向誠泰銀行查詢之理？綜上所陳，
          被告上開辯解，實與常情有間，所辯已難遽予採信。
        (乙)再證人即誠泰銀行岡山分行經理戊○○於本院言詞辯
          論時證稱：伊於訴外人乙○○離職後，曾以稽核室名
          義，撥打被告己○○之行動電話照會被告己○○本人
          ，當時被告己○○承認借款500,000 元，並以轉帳方
          式繳付利息，伊則告以訴外人乙○○業已離職，央請
          被告己○○日後自行前來繳款，伊繼而撥打電話至被
          告庚○○工作處所，對方則稱被告庚○○業已調職，
          伊又撥打被告庚○○之行動電話，因聯絡無著，乃再
          撥打電話予被告己○○詢問被告庚○○之聯絡電話，
          並告知被告己○○欲確認被告庚○○之信用貸款，被
          告己○○告以僅知被告庚○○工作處所之電話及行動
          電話，嗣後，伊又撥打電話予被告己○○，央請被告
          己○○轉知被告庚○○，被告庚○○借款500,000 元
          ，因訴外人乙○○業已離職，請自行前來繳款等語。
          衡諸常情，若被告己○○、庚○○均不知其等向誠泰
          銀行所為之借款，業經誠泰銀行核准並撥入系爭蘇志
          維帳戶、系爭庚○○帳戶，被告己○○豈有未於證人
          戊○○以電話照會時，立即向證人戊○○反應其與被
          告庚○○向誠泰銀行所為之借款，未經核貸，為何尚
          須繳納利息之理？亦焉有於證人戊○○以電話照會時
          ，承認借款，並告知以轉帳方式繳付利息之可能？是
          被告所辯，已與常情有違。且證人戊○○於本院言詞
          辯論時證稱：伊從未告知被告己○○、庚○○2 人系
          爭己○○帳戶、系爭庚○○帳戶內之存款為銀行人員
          冒領等語，核與被告己○○、庚○○辯稱：於93年10
          月間，誠泰銀行岡山分行經理戊○○偕同陳建成律師
          詢問被告己○○、庚○○上開貸款事宜，被告己○○
          、庚○○經查詢後，始知系爭己○○帳戶、系爭蘇志
          豪帳戶內之存款遭人領走，於查明上情後，誠泰銀行
          岡山分行經理戊○○並向被告己○○、庚○○表示乃
          銀行人員冒領云云，亦有矛盾。從而，被告所辯，自
          難採憑。
        (丙)被告丙○○經本院依民事訴訟法第367 條之1 之規定
          訊問時，雖陳稱：伊因生意之需要，央請伊子己○○
          、庚○○出面借款，當初銀行人員告知若毋須貸款，
          可以取銷，1 個月內如未動用，亦可自動取銷，嗣訴
          外人乙○○並未告知訴外人誠泰銀行已將貸款撥入系
          爭己○○帳戶及系爭庚○○帳戶內，亦未將系爭蘇志
          維帳戶及系爭庚○○帳戶之存摺交付被告己○○及被
          告庚○○云云，惟被告丙○○係被告庚○○、己○○
          之母，與被告庚○○、己○○乃骨肉至親，且為系爭
          借款之連帶保證人，如系爭借款之消費借貸業已成立
          ，對於系爭借款，亦有履行責任，所為證言，不免偏
          頗迴護，自難採憑。
        (丁)證人乙○○現已因案逃亡或藏匿，為臺灣高雄地方法
          院檢察署通緝中，有臺灣高等法院被告全國通緝紀錄
          表1 份在卷可按，而被告復未能提供證人乙○○現在
          所在地之地址，以供本院通知其到庭作證，原告此部
          份調查證據之聲請，自無調查之可能。
        (戊)卷附被告制作之申請書，其上雖記載「……然因申請
          人皆未收受  貴行撥貸上開借款之款項，是懇請  貴
          行暫停前揭二筆借款之計息及還款，申請人願配合相
          關調查程序。以上所述，倘有不實者，申請人願負一
          切法律責任並立即清償前揭二筆借款，絕無異議，特
          此申請」等語，惟細繹其內容，上開記載僅係被告央
          請誠泰銀行暫停計息及請求清償時，片面所為之陳述
          ，亦不足據以認定被告之辯解為真正。
        (己)此外，被告己○○、庚○○復未能舉出其他證據，以
          實其說，自難僅憑被告己○○、庚○○上開與常情有
          間，且與證人戊○○證述之情節不符之辯解，遽認訴
          外人乙○○未經被告己○○、庚○○之同意而冒領系
          爭己○○帳戶及系爭庚○○帳戶內之存款。況且，縱
          令訴外人乙○○確有未經被告己○○、庚○○同意，
          冒領被告己○○於系爭己○○帳戶、被告庚○○於系
          爭庚○○帳戶內之存款等情，因訴外人乙○○如未經
          被告己○○、庚○○同意冒領被告己○○於系爭蘇志
          維帳戶、被告庚○○於系爭庚○○帳戶內之存款，除
          有民法第310 條規定有清償之效力之情形外，對於被
          告己○○、庚○○不生清償之效力，被告己○○於系
          爭己○○帳戶內、被告庚○○於系爭庚○○帳戶內之
          存款並不因而滅失，被告己○○、庚○○之權利自未
          受有損害，且訴外人乙○○之冒領系爭己○○帳戶及
          系爭庚○○帳戶內存款之行為，在客觀上若與其執行
          職務無關，誠泰銀行亦毋須依民法第188 條第1 項本
          文之規定，與訴外人曹文乃連帶負損害賠償責任，而
          被告並未舉證證明訴外人乙○○領取系爭己○○帳戶
          及系爭庚○○帳戶內之存款，業已符合民法第310 條
          規定之情形，致被告己○○、庚○○之權利受有損害
          ，復未舉證證明訴外人乙○○之冒領行為，在客觀上
          足認與其執行職務有關，自難遽令誠泰銀行應就訴外
          人乙○○之行為，連帶負損害賠償責任。
        (庚)從而，被告所辯：縱認誠泰銀行與被告己○○、蘇志
          豪之消費借貸契約業已成立，因被告己○○、庚○○
          向誠泰銀行借貸之款項，為誠泰銀行之受僱人即訴外
          人乙○○所冒領，訴外人乙○○依民法第184 條第1
          項前段之規定，應負侵權行為損害賠償責任，誠泰銀
          行依民法第188 條第1 項本文之規定，亦應連帶負損
          害賠償責任云云，自無足取。
    2.被告主張以對於原告之侵權行為損害賠償債權，與原告之
      消費借貸債權抵銷，有無理由？
      (1)按二人互負債務，而其給付種類相同，並均屆清償期者
        ，各得以其債務，與他方之債務，互為抵銷。民法第
        334 條第1 項本文定有明文。次按，債務之抵銷，以雙
        方當事人互負債務為必須具備之要件，若一方並未對他
        方負有債務，則根本上即無抵銷之可言（最高法院18年
        上字第1709號判例參照）。
      (2)查被告主張被告己○○、庚○○對於誠泰銀行有侵權行
        為損害賠償債權，既無理由，原告自未因與誠泰銀行合
        併而對於被告己○○、庚○○負有侵權行為損害賠償債
        務。本件原告對於被告己○○、庚○○既未負有債務，
        揆諸前揭判例之意旨，自無抵銷之情形可言，被告己○○、庚○○主張以對於原告之侵權行為損害賠償債權與
        原告對於被告之消費借貸債權，主張抵銷，即非正當。
六、綜上所陳，原告本於消費借貸及連帶保證之法律關係，請求
    被告連帶給付如主文第1 項所示之金額，為有理由，應予准
    許。
七、原告及被告均陳明願供擔保請准宣告假執行或免為假執行，
    經核並無不合，爰分別酌定相當擔保金額准許之。
八、本件事證已臻明確，兩造其餘攻擊防禦方法，經本院審酌後
    ，認與判決之結果不生影響，無一一論述必要，附此敘明。
九、據上論結，本件原告之訴為有理由，依民事訴訟法第85條第
    2 項、第390 條第2 項、第392 條第2 項，判決如主文。
中    華    民    國    95    年    9     月    13    日
                  民事第三庭  法  官  伍逸康
以上正本證明與原本無異。
如不服本判決，應於送達後20日內，向本院提出上訴狀並表明上
訴理由，如於本判決宣示後送達前提起上訴者，應於判決送達後
10日內補提上訴理由書（須附繕本）。
中    華    民    國    95    年    9     月    14    日
                              書記官  林雯琪


司法院資訊處製作；財團法人民間司法改革基金會備份。
